【裁判字號】    94,易,1123
【裁判日期】    950711
【裁判案由】    傷害
【裁判全文】
臺灣臺南地方法院刑事判決              94年度易字第1123號
公  訴  人  臺灣臺南地方法院檢察署檢察官
被      告  甲○○
上列被告因傷害案件，經檢察官提起公訴（94年度偵緝字第1241
號），本院判決如下：
    主  文
甲○○無罪。
    理  由
壹、公訴意旨略以：
    被告甲○○與告訴人丙○○前係男女朋友，雙方因辦理結婚
    事宜及債務問題而分手，被告拒不清償債務，且避不見面。
    嗣告訴人於民國九十三年十月二十日上午十時許（起訴書誤
    繕為當日下午一時三十分許），在臺南市○○區○○路八十
    八號「彰化銀行」前，發現被告自銀行出來欲駕車離去，告
    訴人即以雙手置於被告所駕駛之自用小客車窗邊，欲與被告
    討論債務問題，詎被告明知在此情況下逕行關閉車窗將車駛
    離，會造成告訴人受傷，仍基於傷害之故意，將車窗關閉駛
    離該處，致告訴人置於車窗之手臂因而遭夾傷，因此受有左
    前臂擦傷、左上臂挫傷之傷害，因認被告涉有刑法第二百七
    十七條第一項傷害罪嫌云云。
貳、檢察官認為被告涉有上開罪嫌之依據：
    檢察官認為被告涉有上開罪嫌，無非是以告訴人之指訴、醫
    院診斷證明書，及被告不否認當時告訴人將手伸入車窗一情
    為憑。
參、（被告的說法）被告的辯解：
    訊據被告固不否認於上開時、地關閉車窗並將車輛駛離，告
    訴人因此受傷之事實，惟堅決否認有何傷害之故意，辯稱：
    是告訴人故意阻擋其離去，且告訴人伸手入車內對其毆打，
    甚至將車窗打破，不得已才將車窗關上並駛離該處，並無傷
    害告訴人之意思等語。
肆、本院認被告無罪之理由：
  一按告訴人之告訴，本以使被告受刑事追訴為目的，故其陳述
    是否與事實相符，自應調查其他證據，以資審認，苟其所為
    攻擊之詞，尚有瑕疵，則在此瑕疵未予究明以前，即不能遽
    採為斷罪之基礎。最高法院69年度台上字第1531號判決要旨
    可為佐證。又按事實之認定，應憑證據，如未能發現確實之
    證據，或證據不足以證明，自不能以推測或擬制之方法以為
    裁判基礎；再犯罪事實所憑之證據，無論係直接證據或間接
    證據，其為訴訟上之證明，須於一般人均不致有所懷疑而得
    確信為真實之程度，始得據為有罪之認定，倘其證明尚未達
    此程度而尚有合理之懷疑存在時，本諸無罪推定原則，自應
    為被告無罪之諭知；又被告否認犯罪事實所持辯解縱使不能
    成立，除非有確實證據足以證明對於被告犯罪已無合理之懷
    疑外，不能遽為有罪之認定；刑事訴訟法規定被告有緘默權
    ，被告基於不自證己罪原則，既無供述之義務，亦不負自證
    清白之責任，不能因被告未能提出證據資料證明其無罪，或
    對於被訴之犯罪事實不置可否，即認定其有罪，九十二年台
    上字第二五七○號判決首揭此旨。故被告否認犯罪事實所持
    之辯解縱使不能成立，如無積極證據足以證明其犯罪行為，
    自不能以推測或擬制之方法以為裁判之基礎，此即為無罪推
    定原則之宗旨所在。為貫徹此原則，檢察官對於被告之犯罪
    事實，應負實質舉證責任。修正後刑事訴訟法第一百六十一
    條第一項規定「檢察官就被告犯罪事實，應負舉證責任，並
    指出證明之方法」，明訂檢察官舉證責任之內涵，除應盡「
    提出證據」之形式舉證責任外，尚應「指出其證明之方法」
    ，用以說服法院，使法官「確信」被告犯罪構成事實之存在
    。此「指出其證明之方法」，應包括指出調查之途徑，與待
    證事實之關聯及證據之證明力等事項，最高法院九十一年度
    第四次刑事庭會議明揭其旨。
  二本院之判斷：
    (一)經本院查，公訴人所提事證尚不足使本院確信被告有傷害
      之犯行，茲分敘如下：
      1.查告訴人於前開時、地，自駕駛座旁將手伸入被告駕駛
        自用小客車，經被告關閉車窗並將車輛駛離，告訴人並
        因此受有左前臂擦傷、左上臂挫傷之傷害等情節，業據
        被告自承在卷（參見本院審理筆錄），核與證人即告訴
        人於本院審理時證稱之情節相符（參見本院九十五年六
        月二十七日審理筆錄），並有郭綜合醫院診斷證明書一
        紙可佐（參見警卷第八頁），此部分之事實堪予認定。
      2.次查，證人即告訴人固然於本院審理時具結證稱「被告
        之前向我借貸，我有留字條給他，剛好在該處遇到被告
        ，他說要去提款機提錢還我，可是他直接跑到車上，之
        後我請他下來，我趴在汽車駕駛座的車窗上，有事要跟
        他談，但他突然將車窗搖上，我一直要他將車窗搖下，
        有事要跟他說，但他急著要將汽車開走，我的手臂被車
        窗夾住都瘀青了，我哀求他，但他還是夾住我的手臂，
        後來我不得已只好拉破車窗，而手因而受傷．．．當時
        沒有打被告」等語（參見本院審理筆錄）。
      3.惟查，告訴人於同一時、地，因情感與債務糾葛，為與
        被告理論，竟基於妨害自由之故意，而強行阻擋被告將
        車開走，妨害被告行使開車權利，更於妨害被告行使權
        利期間，毆打被告並毀損被告自用小客車車窗玻璃，涉
        有刑法第二百七十七條第一項傷害、第三百五十四條毀
        損及第三百零四條妨害自由之罪嫌，其中傷害及毀損罪
        嫌，均為告訴乃論之罪，被告撤回告訴後，經臺灣臺南
        地方法院檢察署檢察官於九十四十二月二十八日，以九
        十四年度核退偵字第六五七號為不起訴處分；而告訴人
        所涉刑法第三百零四條妨害自由罪嫌，則因告訴人於偵
        查中坦承不諱，檢察官審酌告訴人與被告間之情感因素
        ，而於同日經檢察官為緩起訴處分一節，有緩起訴處分
        書及不起訴處分書各一紙在卷可資佐證，揆諸不起訴處
        分書及緩起訴處分書內容，並參酌前開告訴人不否認將
        汽車車窗玻璃拉破等證述內容，足認告訴人確有以身體
        趴在被告車窗旁，藉此阻礙被告駕車離去，並出手毆打
        被告、進而將車窗玻璃打破一情，應可認定。
      4.按對於現在不法之侵害，而出於防自己或他人權利之
        行為，不罰，刑法第二十三條本文定有明文。查告訴人
        固然因將雙手置於車窗，因被告關閉車窗、逕自駛離之
        行為而受傷害，惟本院審酌告訴人趴在被告所駕駛之自
        用小客車窗邊，用以妨害被告駕駛汽車行駛之權利，甚
        至伸手毆打被告且將車窗玻璃打破，足認告訴人當時對
        被告所為傷害、妨害行使權利及毀損之情節相當嚴重，
        從而，被告將車窗關閉並駕駛汽車離開該處，足認是為
        避免現在遭被告繼續毆打等不法侵害，所為防自己權
        利之行為，被告所為，應係出於正當防之意思為之。
        再者，告訴人所受「左前臂擦傷、左上臂挫傷」之傷勢
        並不嚴重，而一般汽車電動車窗關閉速度，為安全計，
        均不致過快，告訴人實有相當期間將雙手自被告車內抽
        離，告訴人捨此不為，反而將車窗玻璃打破，更可堪認
        告訴人傷害被告、妨害被告行使權利之意甚堅，應認被
        告當時所採取關閉車窗及駕車駛離等防行為，不僅必
        要，而且程度適中，並無過當，合於正當防之要件。
        揆諸前開規定，被告所為，確係屬於正當防，自可阻
        卻違法。
      5.綜合上開各項，本院審酌告訴人與被告二人間長期情感
        、債務糾葛，告訴人因與被告理論而生不快，竟將雙手
        置於被告所駕駛自用小客車窗內，趴在窗邊，藉此妨礙
        被告行駛汽車之權利並毆打被告，被告為防己身權利
        避免現在不法之侵害，而採取關閉車窗並駛離汽車之行
        為，核屬正當防，且無過當，應屬不罰。被告辯稱遭
        被告毆打、打破玻璃而為上開行為，並無傷害之犯意等
        情，核與事實相符，自難僅憑告訴人之指訴，遽認被告
        之犯行。此外，復查無其他積極事證足認被告有公訴人
        所指之犯行，揆諸前揭判例意旨及說明，本件應認不能
        證明被告犯罪，自應為無罪判決之諭知。
    三據上論斷，應依刑事訴訟法第三百零一條第一項判決如主
      文。
本件由主任檢察官許美女偵查後提起公訴；檢察官乙○○到庭執
行職務。
中    華    民    國    95    年    7     月    11    日
                  刑事第八庭    審判長法  官  蘇義洲
                                      法  官  徐文瑞
                                      法  官  洪士傑
以上正本證明與原本無異。
如不服本判決，應於收受送達後10日內向本院提出上訴書狀（應
附繕本）。
                                書記官  王政煌
中    華    民    國    95    年    7     月    12    日


司法院資訊處製作；財團法人民間司法改革基金會備份。
